【裁判字號】    91,訴,5506
【裁判日期】    920227
【裁判案由】    清償借款
【裁判全文】
臺灣臺北地方法院民事判決  九十一度訴字第五五○六號
    原      告  台北國際商業銀行股份有限公司
    法定代理人  丑○○
    訴訟代理人  戊○○
    被      告  庚○○
                丙○○
                丁○○
                甲○○
                子○○
                辛○○
                壬○○
    兼右二人
    訴訟代理人  己○○      住.
    被      告  癸○○      住台北縣蘆洲市○○街五七號七樓
                乙○○○    住.
右當事人間請求清償借款事件，本院判決如左：
    主      文
被告庚○○、丙○○、甲○○、丁○○、子○○、辛○○、壬○○、己○○、癸○○
應連帶給付原告新台幣捌拾伍萬捌仟零伍元及自民國九十年十月十六日起至清償日止
，按週年利率百分之十一點八九計算之利息，並自民國九十年十一月十六日起至清償
日止，其逾期六個月以內者，按上開利率百分之十，逾期超過六個月部份，按上開利
率百分之二十計算之違約金。
被告庚○○、丙○○應給付原告新台幣壹拾伍萬肆仟肆佰壹拾捌元，及其中新台幣壹
拾肆萬陸仟捌佰貳拾肆元部分，自民國九十年十一月十八日起至清償日止，按日息萬
分之五計算之利息，暨按上開利息百分之十計算之違約金。
原告其餘之訴駁回。
訴訟費用由被告庚○○、丙○○連帶負擔，其中十分之八由被告甲○○、丁○○、子
○○、辛○○、壬○○、己○○、癸○○連帶負擔。
本判決第一項、第二項於原告各以新台幣拾玖萬元、新台幣陸萬元或同面額之中央
政府重大交通建設公債甲類第六期債票（八十五年度）供擔保後，得假執行。
原告其餘假執行之聲請駁回。
    事實及理由
甲、程序方面：
  一、依原告所附約定書第十三條約定，立約人如因本約定書有關一切債務與原告涉
      訟時，合意以原告總行所在地（設台北市○○○路○段三十六號）之法院即本
      院為第一審管轄法院，本院自有管轄權。
  二、本件被告庚○○、丙○○、丁○○、子○○、癸○○未於最後言詞辯論期日到
      場，無民事訴訟法第三百八十六條所列各款情形，依原告之聲請，由其一造辯
      論而為判決。
乙、實體方面：
  一、原告起訴主張如下：
    (一)被告庚○○邀同被告丙○○、甲○○、丁○○及訴外人汪凍燦為連帶保證人，
      向原告借得新台幣（下同）一百五十萬元，借期自民國八十九年五月十五日起
      至九十二年五月十五日止，利息依年息百分之十二機動計付，本息平均攤還，
      於每月十五日繳付本息乙次，並約定如未按期清償，逾期六個月以內應另按定
      利率之一成計算加付違約金，逾期六個月以上者，應另按約定利率之二成計算
      加付違約金，惟被告庚○○借得上開款項後，僅繳息至九十年十月十五日止，
      依約已喪失期限利益，應立即清償尚積欠之本金八十五萬八千零五元，而被告
      丙○○、甲○○、丁○○既為連帶保證人亦應負連帶清償之責，另訴外人汪凍
      燦亦為連帶保證人惟業於八十九年九月二十二日死亡，自連帶清償之責自應由
      其法定繼承人即被告庚○○、子○○、辛○○、壬○○、己○○、癸○○依繼
      承法則，與主債務人負連帶清償之責，為此請求判決如主文第一項所示。
    (二)另被告庚○○向原告申請辦理信用卡，並以被告丙○○為附卡持有人、被告乙○○○為連帶保證人，約定持卡人同意依原告寄送之繳款通知單上所規定之日
      前及方式繳付帳款，持卡人如未於每月繳款截止日前付清當期最低應繳金額或
      遲誤繳款期限，各筆得計入循環信用本金之帳款，自該筆入帳日起以日息萬分
      之五計算之循環信用利息，並依循環信用利息額百分之十計付違約金，詎被告
      庚○○自原告發卡後陸續消費，計算至九十年十月底尚欠消費款十四萬六千八
      百二十四元、循環費六千九百零三元及違約金六百九十一元，合計十五萬四千
      四百一十八元，被告庚○○並未依約於最後繳款期限九十年十一月十七日前繳
      付，依約定條款第二十條及第一條，自得請求被告庚○○、丙○○負連帶清償
      之責，而被告乙○○○既為連帶保證人，依約亦應負連帶清償之責，為此請求
      判決如主文第二項所示。
  二、經查原告起訴主張之前述(一)所示事實，已據其提出與所述相符之借據暨約定書
      、繼承系統表、放款繳息查詢單等影本為證，被告子○○、辛○○、壬○○、
      己○○、癸○○對於為訴外人汪凍燦之法定繼承人乙節並不爭執，惟以訴外人
      汪凍燦長期臥病在床、不識字不可能為保證人云云置辯，然查本件訴外人汪凍
      燦擔任被告庚○○向原告借款之連帶保證人，係原告承辦人員至訴外人汪凍燦
      住處進行對保手續，並告知為被告庚○○擔任借款保證人，並解釋契約之內容
      後，由於訴外人汪凍燦不會寫字，故在保證人欄內蓋右大拇指之手印，之後再
      蓋印鑑章等語（見本院九十一年十二月三十日言詞辯論筆錄自明），再參佐被
      告當庭亦陳述訴外人汪棟燦喜歡喝酒，並沒有意識不清沒有意思能力，亦未受
      禁治產宣告等語（見同揭言詞辯筆錄），此外被告復未就此有利於己之事實舉
      證以實其說，足認原告此部分事實之主張洵堪採信。
  三、次查原告起訴主張之前述(二)所示之事實，亦據其提出與陳述相符之信用卡申請
      書暨約定書、信用卡顧客帳務明細表等影本為證，惟被告乙○○○則否認擔保
      連帶保證人，並以該連帶保證人欄內之簽名並非伊所為等語置辯，是原告就此
      有利之事實應負舉證之責，惟經本院當庭諭令被告乙○○○繕寫其姓名，經本
      院以肉眼比對其筆勢、各筆勾劃情形顯非出自同一人之手，而且原告訴訟代理
      人對此當庭表示無意見，並表示本件信用卡申請書係聲請人自行拿回填載後送
      回，伊並未進行對保程序等情（見本院九十二牛牛二月二十日言詞辯論筆錄甚
      明），此外原告復未就此有利之事實提供其他積極證據資料以供本院審酌，足
      徵被告乙○○○所辯堪以採信，執之被告乙○○○抗辯毋庸擔保連帶保證人乙
      節為可採。
  三、從而原告本於消費借款及連帶保證、繼承法則請求被告庚○○、丙○○、甲○○、丁○○、子○○、辛○○、壬○○、己○○、癸○○連帶給付如主文第一
      項所示之本金、利息及違約金，為有理由，應予准許，另本於信用卡契約之法
      律關係，請求被告庚○○、丙○○連帶給付如主文第二項所示之本金、利息及
      違約金為有理由，應予准許，至於被告乙○○○部分應原告未舉證證明其為連
      帶保證人，從而請求與被告庚○○、丙○○連帶給付如主文第二項所示之本金
      、利息及違約金，為無理由，應予駁回。
丙、假執行之宣告：原告陳明願供擔保，請求宣告假執行，於原告勝訴部分核無不合
    ，茲酌定相當之擔保金額，予以准許，至於敗訴部分，其假執行之聲請，已失所
    附麗，應併予駁回。
丁、結論：本件原告之訴為一部有理由，一部無理由，依民事訴訟法第三百八十五條
    第一項前段、第七十九條但書、第八十五第二項、第三百九十條第二項，判決如
    主文。
中      華      民      國    九十二    年      二      月    二十七    日
                                            民事第四庭法      官  陳博文
右為正本係照原本作成。
如對本判決上訴，須於判決送達後廿日內向本院提出上訴狀
中      華      民      國    九十二    年      二      月    二十七    日
                                                      書  記  官  蔡嘉萍


司法院資訊處製作；財團法人民間司法改革基金會備份。
